臺灣臺南地方法院臺南簡易庭民事判決
111年度南簡字第1040號
原      告  王永昌
被      告  李秀蕙
上列當事人間因過失傷害案件，原告提起刑事附帶民事訴訟請求
侵權行為損害賠償，經本院刑事庭裁定（111年度交簡附民字第1
48號）移送前來，本院於民國111年11月15日言詞辯論終結，判
決如下：
    主      文
被告應給付原告新臺幣貳拾陸萬捌仟捌佰玖拾貳元，及自民國一
百一十一年六月三日起至清償日止，按週年利率百分之五計算之
利息。
原告其餘之訴駁回。
訴訟費用由被告負擔百分之二十三，餘由原告負擔。
本判決原告勝訴部分得假執行。
    事實及理由
壹、程序方面
一、按「訴狀送達後，原告不得將原訴變更或追加他訴。但有下
    列各款情形之一者，不在此限：……三、擴張或減縮應受判決
    事項之聲明者」，民事訴訟法第255條第1項但書第3款定有
    明文。原告起訴時請求：被告應給付原告新臺幣（下同）45
    0,000元，及自起訴狀繕本送達翌日起至清償日止，按年利
    率5%計算之利息（見本院111年度交簡附民字第148號刑事簡
    易第一審案件卷宗﹝下稱附民卷﹞第6頁）；嗣於民國111年11
    月15日言詞辯論期日當庭變更聲明請求金額為1,175,487元
    （見本院臺南簡易庭111年度南簡字第1040號民事簡易訴訟
    程序第一審卷宗﹝下稱院卷﹞第43頁）。原告所為訴之變更，
    係應受判決事項聲明之擴張，核與前揭規定相符，自應准許
    。
二、被告經合法通知而未於言詞辯論期日到場，核無民事訴訟法
    第386條所列各款情形，爰依原告聲請由其一造辯論而為判
    決。
貳、實體方面　　
一、原告主張：被告於110年7月23日中午12時19分許，駕駛車牌
    號碼0000-00號自用小客車（下稱肇事車輛），沿臺南市北
    區北安路一段由西往東方向內側左轉車道行駛，行經上開路
    段與西門路四段交岔路口，竟未遵守左轉燈號誌，即貿然左
    轉，適對向有原告騎乘車牌號碼000-0000號普通重型機車（
    下稱系爭機車）直行駛至，兩造因而發生碰撞（下稱系爭交
    通事故），致原告人車倒地，因而受有左側第5至8肋骨閉鎖
    性骨折、胸部挫傷、左側少量血胸、左側膝部挫傷、左側膝
    部擦傷、左側手肘挫擦傷、左側眉毛撕裂傷、左側轉肌袖肌
    腱撕裂等傷害。嗣經送醫治療後，仍因前揭傷勢嚴重，日後
    已無法工作，爰依侵權行為之法律關係請求被告賠償其所受
    損害（請求賠償數額＝醫療及復健費用41,967元＋看護費用78
    ,000元＋機車修繕費用5,520元＋工作損失850,000元＋精神慰
    撫金200,000元＝1,175,487元）等語。並聲明：被告應給付
    原告1,175,487元，及自起訴狀繕本送達翌日起至清償日止
    ，按年利率5%計算之利息。
二、被告未於言詞辯論期日到場，亦未提出書狀作任何聲明或陳
    述。
三、得心證之理由
　㈠被告應就系爭交通事故之發生負損害賠償責任。
　　⒈按「因故意或過失，不法侵害他人之權利者，負損害賠償
      責任」，民法第184條第1項前段定有明文。「汽車行駛至
      交岔路口，其行進、轉彎，應依下列規定：一、應遵守燈
      光號誌或交通指揮人員之指揮，遇有交通指揮人員指揮與
      燈光號誌並用時，以交通指揮人員之指揮為準」，道路交
      通安全規則第102條第1項第1款復有明文。又「當事人對
      於他造主張之事實，於言詞辯論時不爭執者，視同自認……
      當事人對於他造主張之事實，已於相當時期受合法之通知
      ，而於言詞辯論期日不到場，亦未提出準備書狀爭執者，
      準用第一項之規定。但不到場之當事人係依公示送達通知
      者，不在此限」，民事訴訟法第280條第1項及第3項亦有
      明定。
　　⒉被告對原告所主張前揭事實業於相當時期受合法通知，卻
      於言詞辯論期日不到場且未提出準備書狀爭執，本來即應
      視同自認。前揭事實復經本院依職權調取本院111年度交
      簡字第1850號刑事偵審電子卷宗核閱屬實，並有道路交通
      事故現場圖、道路交通事故調查報告表㈠㈡、道路交通事故
      照片黏貼紀錄表、道路交通事故當事人酒精測定紀錄表、
      道路交通事故現場監視器影像截圖紀錄表、奇美醫療財團
      法人奇美醫院（下稱奇美醫院）診斷證明書、雨田復健診
      所診斷證明書等件附於上開卷宗可佐，應堪予認定。被告
      駕駛車輛卻因過失而不法侵害原告之身體健康、財產權，
      原告於本案請求被告負損害賠償責任，核與侵權行為之要
      件相符，自應准許。
　㈡原告所舉證據尚不足以證明其於系爭交通事故受有第4至7頸
    椎退化併滑脫、狹窄之傷害，自不能遽令被告應就此傷害所
    生損害負賠償責任。
　　⒈按「當事人主張有利於己之事實者，就其事實有舉證之責
      任」，民事訴訟法第277條前段亦有明定。準此，民事訴
      訟如係由原告主張權利者，應先由原告負舉證之責，若原
      告先不能舉證，以證實自己主張之事實為真實，即應駁回
      原告之請求。「侵權行為之成立，須行為人因故意過失不
      法侵害他人權利，亦即行為人須具備歸責性、違法性，並
      不法行為與損害間有因果關係，始能成立，且主張侵權行
      為損害賠償請求權之人，對於侵權行為之成立要件應負舉
      證責任」（最高法院100年度台上字第328號民事判決可資
      參照）。
　　⒉原告固以奇美醫院111年3月12日診斷證明書為憑（見院卷
      第57頁），據以主張其另受有第4至7頸椎退化併滑脫、狹
      窄之傷害，惟查原告於系爭交通發生當日即前往奇美醫院
      就診，僅診斷出其受有左側第5至8肋骨閉鎖性骨折、胸部
      挫傷、左側少量血胸、左側膝部挫傷、左側膝部擦傷、左
      側手肘挫擦傷、左側眉毛撕裂傷、左側轉肌袖肌腱撕裂等
      傷害，以該醫院之醫學專業及臨床經驗判斷，應無未能及
      時診斷原告受有第4至7頸椎退化併滑脫、狹窄傷勢之理，
      況依上開診斷證明書所載，原告迄至111年1月29日始前往
      奇美醫院神經外科就診，距系爭交通事故發生日已逾7個
      月之久，無法率然排除第4至7頸椎退化併滑脫、狹窄係因
      其他原因而發生之可能，原告復未提出其他證據以實其說
      ，故本院尚難僅憑原告單方陳述即逕認上開傷勢為系爭交
      通事故所致。
　　⒊準此，依現有證據尚無法使本院形成對原告有利之心證，
      在原告不能提出其他證據證明上開傷勢與系爭交通事故有
      關之情況下，不利益應歸於負有舉證責任之原告。本院既
      不能認定原告所受上開傷勢是因為系爭交通事故所導致，
      則此部分損害即與本件侵權行為間欠缺因果關係，難認應
      由被告負賠償責任。
　㈢經扣除強制汽車責任保險給付50,130元後，原告得請求被告
    李瑞霖賠償之數額為268,892元。
　　⒈按「不法侵害他人之身體或健康者，對於被害人因此喪失
      或減少勞動能力或增加生活上之需要時，應負損害賠償責
      任」、「不法侵害他人之身體、健康、名譽、自由、信用
      、隱私、貞操，或不法侵害其他人格法益而情節重大者，
      被害人雖非財產上之損害，亦得請求賠償相當之損害」、
      「不法毀損他人之物者，被害人得請求賠償其物因毀損所
      減少之價額」、「負損害賠償責任者，除法律另有規定或
      契約另有訂定外，應回復他方損害發生前之原狀」、「不
      能回復原狀或回復顯有重大困難者，應以金錢賠償其損害
      」、「損害賠償，除法律另有規定或契約另有訂定外，應
      以填補債權人所受損害及所失利益為限」，民法第193條
      第1項、第195條第1項前段、第196條、第213條第1項、第
      215條、第216條第1項分別定有明文。
　　⒉茲就原告請求之損害賠償項目及金額審酌如下：　　
　　　⑴醫療及復健費用：32,642元。
　　　　①原告主張：其為治療系爭交通事故所受傷勢，需持續
          前往奇美醫院、雨田復健診所及維新診所就診與復健
          治療等語，業據其提出奇美醫院110年8月16日及111
          年3月31日診斷證明書影本各1份、雨田復健診所111
          年3月21日診斷證明書影本1份、醫療費用單據影本31
          3張等件為佐（見院卷第55頁至59頁、第61頁、第65
          頁至第247頁，其中院卷第115頁檢附之其中一張單據
          所載患者姓名並非原告；院卷第225頁及第229頁所檢
          附之單據係屬重複提出，故均不予列計）。
　　　  ②惟細繹原告所提單據，其中關於111年1月29日、111年
          2月10日、111年2月26日、111年3月12日所支出之神
          經外科醫療費用共計2,335元【計算式：560元＋600元
          ＋580元＋595元＝2,335元】部分（見院卷第65頁、第67
          頁、第73頁），係為治療第4至7頸椎退化併滑脫、狹
          窄之問題；其中關於110年11月12日、111年2月4日、
          111年4月29日、111年7月22日、111年10月13日所支
          出之精神醫學部醫療費用共計2,800元【計算式：560
          元×5次＝2,800元】部分（見院卷第111頁、第67頁、
          第81頁、第85頁、第93頁），原告未舉證證明與系爭
          交通事故所造成之傷害有關；其中關於110年9月13日
          、110年9月27日、110年11月1日、110年11月2日、11
          1年2月15日、111年2月24日、111年4月7日、111年4
          月11日、111年9月13日所支出之醫療費用共計3,790
          元【計算式：50元＋30元＋210元＋50元＋200元＋200元＋1
          50元＋400元＋150元＋400元＋200元＋150元＋90元＋510元＋
          600元＋400元＝3,790元】部分（見院卷第101頁、第10
          3頁至第109頁、第71頁、第69頁、第77頁至第79頁、
          第89頁），則因單據上未記載科別，無從判斷是否與
          系爭交通事故有關，是該等醫療費用支出，本院均難
          逕認係屬系爭交通事故所生之損害，而應予剔除。
　　　  ③核原告所提其餘單據，就醫日期均係於系爭事故發生
          後，且其上所載傷勢及診斷症狀均與原告所受傷勢相
          關聯，可認俱屬接受治療之必要費用。又原告雖主張
          支出醫療費用及復健費用共計41,967元，惟其所提醫
          療單據經本院核算總額應為41,567元，扣除上開應予
          剔除之費用後，原告得請求之醫療費用及復健費用應
          為32,642元【計算式：41,567元－2,335元－2,800元－3
          ,790元＝32,642元】。逾此金額之請求，則無依據，
          應予駁回。
　　　⑵看護費用：35,000元。
        ①按「親屬間之看護，縱因出於親情而未支付該費用，
          然其所付出之勞力，顯非不能以金錢為評價，此種基
          於身分關係之恩惠，自不能加惠於加害人，而應比照
          一般看護情形，認被害人受有相當看護費之損害，命
          加害人賠償，始符民法第一百九十三條第一項所定『
          增加生活上需要』之意旨」（參照最高法院89年度台
          上字第1749號民事判決）。
　　　　②原告主張：其因系爭交通事故所受傷勢需受專人看護1
          個月，每日以2,600元計算，故請求看護費用共計78,
          000元等語，並提出奇美醫院110年8月16日診斷證明
          書影本1份為據（見院卷第59頁）。揆之前揭診斷證
          明書醫生囑言欄記載：「病人因上述疾病（即左側第
          5-8肋骨閉鎖性骨折；胸部挫傷；左側少量血胸；左
          側膝部挫傷；左側膝部擦傷；左側手肘擦傷；左側眉
          毛撕裂傷）至急診就診，急診到院時間：……110年07
          月23日12：43～急診離院時間：……110年07月23日14：
          39。……因疼痛行動不便，宜專人看護一個月」等內容
          ，足認原告傷後有受專人看護1個月時間之必要。
        ③原告雖以每日2,600元計算看護費用，惟本院審酌居家
          期間與住院期間所需照護方式及程度有別，復佐以勞
          動部111年4月29日勞動發管字第11105049311號令，
          關於家庭看護工合理勞動條件薪資標準為每月35,000
          元，兼衡原告年齡及受傷部位與生活需求，認原告請
          求看護費用應以每月35,000元計算，較為合理。據此
          計算，原告得請求此段期間之看護費用應為35,000元
          【計算式：35,000元×1＝35,000元】。逾此金額之請
          求，則為無理由，應予駁回。
　　　⑶機車修繕費用：1,380元。
　　　　①按「物被毀損時，被害人除得依民法第一百九十六條
          請求賠償外，並不排除民法第二百十三條至第二百十
          五條之適用。依民法第一百九十六條請求賠償物被毀
          損所減少之價額，得以修復費用為估定之標準，但以
          必要者為限（例如：修理材料以新品換舊品，應予折
          舊）」（最高法院77年度第9次民事庭會議決議㈠參照
          ）。
　　　　②原告主張：系爭機車遭被告撞損而支出修繕費用5,520
          元（全數為零件費用），業據原告提出與其所述相符
          之昭瑱車業估價單影本1份為證（見院卷第53頁），
          應堪認定。又系爭機車於104年12月出廠，有系爭機
          車行車執照可憑（見院卷第51頁），迄系爭交通事故
          發生日即110年7月23日，已使用約5年8個月之久。原
          告雖請求被告賠償全部修繕費用，然系爭機車毀損部
          分之修復，其零件更換係汰舊換新，計算上開材料零
          件之損害賠償數額時，自應扣除折舊部分才合理。依
          行政院所頒固定資產耐用年數表及固定資產折舊率表
          之規定，機車、電動機車之耐用年數為3年，其使用
          年數雖已超過耐用年數，但於系爭交通事故發生時仍
          正常使用中，足見其零件應仍在固定資產耐用年限內
          ，方可繼續使用，難認其零件已無殘餘價值，如超過
          耐用年限之部分仍依定率遞減法繼續予以折舊，則與
          固定資產耐用年限所設之規定不符。故參酌所得稅法
          第51條：「固定資產之折舊方法，以採用平均法、定
          率遞減法、年數合計法、生產數量法、工作時間法或
          其他經主管機關核定之折舊方法為準」，及該法施行
          細則第48條第1款：「本法第51條所定固定資產之折
          舊方法，採平均法者，以固定資產成本減除殘價後之
          餘額，按固定資產耐用年數表規定之耐用年數平均分
          攤，計算每期折舊額」，本院認採用「平均法」計算
          其最後1年折舊後之殘值作為系爭車輛零件之殘餘價
          值，應屬合理。據此，系爭機車回復原狀所必要之費
          用應為1,380元【計算式：5,520元÷（3＋1）＝1,380元
          】。逾此金額之請求，則屬無據。
　　　⑷不能工作損失：50,000元。
        ①雇主雖得依法將勞工強制退休，但非年逾退休年齡即
          當然無勞動能力，仍應視其個別情形以為斷（參照最
          高法院85年度台上字第2640號民事判決）。
　　　　②原告主張：其因系爭交通事故受傷迄今仍無法工作，
          每月薪資收入約為50,000元，致受有不能工作損失85
          0,000元等語，並提出奇美醫院診斷證明書影本3份、
          雨田復健診所診斷證明書影本1份為憑（見院卷第55
          頁至第61頁）。惟原告所提診斷證明書僅載有：「因
          疼痛行動不便，宜專人看護一個月」、「暫不宜搬重
          物活動工作，目前仍需復健中」、「宜持續復健治療
          」等內容，故本院只能認定原告於受傷後1個月內有
          請假休養之必要，逾期範圍部分則因原告未能提出其
          他證據佐證，委難率信可採。
　　　　③原告於系爭交通事故發生時雖年滿70歲而逾勞工法定退休年齡，惟其於事故發生前任職於社團法人台南市家庭關懷協會，此有本院職權調取原告稅務電子閘門財產所得調件明細表1份在卷可按（置卷外），佐以現今社會高齡化趨勢，並無法令禁止超過65歲之人從事工作，兼衡原告於系爭交通事故前，身心狀況並無特殊不能工作之情形，堪認其於系爭事故發生前仍具有勞動能力。復參以前揭調件明細表所載，可知原告最近三年（即107年至109年）薪資所得報稅分別為523,344元、670,810元、793,053元，是原告在通常情形可能取得之平均月收入應為55,200元【計算式：（523,345元＋670,810元＋793,053元）÷36月≒55,200元，元以下四捨五入】，原告僅請求以每月50,000元估算，顯低於上開金額，當屬可採。爰以此數額作為計算基礎，是原告得請求被告賠償之不能工作損失應為50,000元【計算式：50,000元×1=50,000元】。逾此部分之請求，則屬無據，應予駁回。
　　　⑸精神慰撫金：200,000元。
　　　　①按「關於非財產上之損害，加害人雖亦負賠償責任，
          但以相當之金額為限，民法第一百九十五條第一項定
          有明文，所謂相當，自應以實際加害情形與其名譽影
          響是否重大，及被害者之身分地位與加害人經濟狀況
          等關係定之」（參照最高法院47年台上字第1221號判
          例要旨）、「慰藉金之賠償須以人格權遭遇侵害，使
          精神上受有痛苦為必要，其核給之標準固與財產上損
          害之計算不同，然非不可斟酌雙方身分資力與加害程
          度，及其他各種情形核定相當之數額」（參照最高法
          院51年台上字第223號判例要旨）。
        ②原告因系爭交通事故受有前揭傷勢，迄今仍需持續復
          健治療，衡情堪信其確實因此受有精神上損害，故原
          告請求被告賠償非財產上損害，自屬有據。爰審酌原
          告於107年至109年所得總額分別為523,344元、670,8
          10元、793,053元，名下有投資1筆（財產總額3,000
          元）；被告於107年至108年所得總額分別為4,000元
          、4,000元，109年間則無報稅所得，名下並有汽車2
          輛等情，有兩造稅務電子財產所得調件明細表各1份
          在卷供參（置卷外），兼衡兩造之身分地位、事故發
          生始末及原告所受精神上痛苦等全部相關情狀，認原
          告請求被告賠償非財產上損失之數額200,000元尚屬
          適當，應予准許。
　　　⑹綜上，原告得請求之數額為319,022元【計算式：醫療及
        復健費用：32,642元＋看護費用：35,000元＋機車修繕費
        用：1,380元＋不能工作損失：50,000元＋精神慰撫金：2
        00,000元＝319,022元】。
　　⒊末按「保險人依本法規定所為之保險給付，視為被保險人
      損害賠償金額之一部分；被保險人受賠償請求時，得扣除
      之」，強制汽車責任保險法第32條定有明文。原告因系爭
      交通事故已受領強制汽車責任保險給付50,130元，有原告
      所提存款帳戶明細影本1份存卷可查（見院卷第47頁至第4
      9頁），即應視為被告已賠償金額而予扣除，故原告得請
      求之金額為268,892元【計算式：319,022元－50,130元＝26
      8,892元】。
　㈣原告得請求自111年6月3日起至清償日止，按週年利率5%計算
    之遲延利息。
　　⒈「給付無確定期限者，債務人於債權人得請求給付時，經
      其催告而未為給付，自受催告時起，負遲延責任。其經債
      權人起訴而送達訴狀，或依督促程序送達支付命令，或為
      其他相類之行為者，與催告有同一之效力」、「遲延之債
      務，以支付金錢為標的者，債權人得請求依法定利率計算
      之遲延利息。但約定利率較高者，仍從其約定利率」、「
      應付利息之債務，其利率未經約定，亦無法律可據者，週
      年利率為百分之五」，民法第229條第2項、第233條第1項
      、第203條分別定有明文。
　　⒉茲被告因本件侵權行為對原告應負之債務未定給付期限，
      則原告請求自刑事附帶民事起訴狀繕本送達翌日即111年6
      月3日起至清償日止（見附民卷第9頁之送達證書），按週
      年利率5%計算之利息，於法並無不合，應予准許。
四、綜上所述，原告依侵權行為之法律關係，請求被告給付268,
    892元，及自111年6月3日起至清償日止，按週年利率5%計算
    之利息，為有理由，應予准許。逾此範圍之請求，則為無理
    由，應予駁回。　　　
五、「各當事人一部勝訴、一部敗訴者，其訴訟費用，由法院酌
    量情形，命兩造以比例分擔或命一造負擔，或命兩造各自負
    擔其支出之訴訟費用」，民事訴訟法第79條定有明文。原告
    對被告之請求一部為有理由，一部為無理由，爰審酌原告勝
    敗訴比例等全部情形，命兩造負擔訴訟費用如主文第3項所
    示。
六、本件係就民事訴訟法第427條第1項訴訟適用簡易程序所為被
    告敗訴之判決，就原告勝訴部分，應依同法第389條第1項第
    3款規定職權宣告假執行。
七、據上論結，本件原告之訴為一部有理由、一部無理由，依民
    事訴訟法第436條第2項、第385條第1項前段、第79條、第38
    9條第1項第3款，判決如主文。
中　　華　　民　　國　　111 　年　　11　　月　　29　　日
      臺灣臺南地方法院臺南簡易庭  法  官  陳谷鴻
以上正本證明與原本無異。   
如不服本判決，應於判決送達後20日內，向本院提出上訴狀並表
明上訴理由，如於本判決宣示後送達前提起上訴者，應於判決送
達後20日內補提上訴理由書（須附繕本）。如委任律師提起上訴
者，應一併繳納上訴審裁判費。
中　　華　　民　　國　　111 　年　　11　　月　　30　　日
                              書記官  呂伊謦